【裁判字號】    90,台上,4893
【裁判日期】    900809
【裁判案由】    違反毒品危害防制條例
【裁判全文】
最高法院刑事判決                                九十年度台上字第四八九三號
    上  訴  人  甲  ○
右上訴人因違反毒品危害防制條例案件，不服台灣高等法院中華民國九十年五月二十
二日第二審判決（九十年度上訴字第一三三一號，起訴案號：台灣桃園地方法院檢察
署八十九年度偵字第六五五九號 )，提起上訴，本院判決如左：
    主  文
原判決撤銷，發回台灣高等法院。
    理  由
本件原判決認定上訴人甲○自民國八十九年一月間起，在桃園縣平鎮市忠貞市場等處
，向姓名年籍不詳綽號「阿深」之人，以半兩新台幣（下同）一萬五千元或一兩二萬
一千元不等之價格多次販入安非他命，除供自己施用外（施用毒品部分檢察官另案偵
查），並自同年二月間起，基於概括犯意，在其位於桃園縣八德市○○路○段一二三
四巷三十七號住處，以一公克約一千元之價格，連續多次販賣第二級毒品安非他命予
胡正次二千元及年籍不詳綽號「少東」之人一千元。嗣於八十九年四月二十七日晚上
九時三十分許，為警在上訴人前開住處查獲，並扣得其所有安非他命二包（驗餘毛重
十九點四一八公克）、吸食器一組、玻璃球三個，及用以供販賣所用秤重量及包裝之
電子秤一台、分裝袋一百零九個和帳冊一張等情。因而維持第一審關於論處上訴人連
續販賣第二級毒品罪刑部分之判決，駁回上訴人在第二審關於此部分之上訴，固非無
見。
惟查：(一)、毒品危害防制條例所規定之販賣毒品罪，以行為人有營利之目的意思，而
販入或賣出毒品或二者兼而有之之犯行者為其構成要件。故行為人有無此項犯罪 (營
利意思 )之目的條件，自應於判決事實欄內為詳實之記載，然後於理由內說明其憑以
認定之證據，始稱適法。原判決論處上訴人連續販賣第二級毒品罪刑，但事實欄內對
於上訴人究竟有無營利之目的意思，並未為明確之認定記載，且理由欄內亦未加以論
述說明，自不足為適用法令之依據，並有理由不備之違誤。(二)、科刑之判決書，須將
認定之犯罪事實詳記於事實欄，然後於理由內逐一說明其憑以認定之證據及理由，併
使事實認定與理由說明兩相一致，方為合法。又審理事實之法院，本乎發見實質的真
實之本旨，對於案內一切與罪名之成立與否、論罪科刑有關之證據，除認為不必要者
外，均應詳為調查，然後基於調查所得之心證以為判斷事實之基礎，故證據雖已調查
，若尚有其他必要部分並未調查，即與證據未經調查無異，如遽行判決，仍難謂無刑
事訴訟法第三百七十九條第十款所稱應於審判期日調查之證據，而未予調查之判決當
然違背法令。上訴人否認有販賣第二級毒品安非他命之情事，而扣案所謂上訴人記載
之帳冊一紙，內載四月二十五日「 1000 梅」、「 1000 命」、「 1000 木 (欠 )」
，四月二十六日「 2000 正次」、「  1000 武 1000 欠 300 」、「 3000 妹」、「
1000 莉 (欠 )」、「 1000( 石勇 )」、「 2000 伊立」、「  1000 梅」、「 1000
命 (欠 )」、「 1000 少東」（台灣桃園地方法院檢察署八十九年度偵字第六五五九
號偵查卷第十五頁）等情，該帳冊如果係上訴人販賣毒品後，所記載之帳冊無訛，對
於相同形式之記載，何以原判決僅認其中記載四月二十六日「 2000 正次」、「 100
0 少東」部分，係上訴人販賣安非他命之帳目？至其餘同形式之記載是否非販毒之帳
目？原判決則未予釐清論述明白，尚有未合。又毒品危害防制條例第十九條第一項規
定犯該條例第四條至第九條、第十二條、第十三條或第十四條第一項、第二項之罪者
，其供犯罪所用或因犯罪所得之財物，均沒收之。如全部或一部不能沒收時，追徵其
價額或以其財產抵償之。該項規定，為刑法第三十八條第一項第二款、第三款有關沒
收之特別規定，應優先於刑法之規定而適用。原判決既謂扣案電子秤一台、分裝袋一
百零九個及帳冊一張為上訴人所有供犯販賣第二級毒品罪所用之物，竟未適用毒品危
害防制條例第十九條第一項規定宣告沒收，卻適用刑法第三十八條第一項第二款宣告
沒收，亦有可議。上訴意旨指摘原判決不當，尚非全無理由，應認有撤銷發回更審之
原因。
據上論結，應依刑事訴訟法第三百九十七條、第四百零一條，判決如主文。
中      華      民      國     九十     年      八      月      九      日
                              最高法院刑事第四庭
                                  審判長法官  董  明  霈
                                        法官  丁  錦  清
                                        法官  林  茂  雄
                                        法官  王  居  財
                                        法官  張  祺  祥
      右正本證明與原本無異
                                              書  記  官
中      華      民      國     九十     年      八      月     十五     日


司法院資訊處製作；財團法人民間司法改革基金會備份。
